【裁判字號】    97,親,88
【裁判日期】    980209
【裁判案由】    確認親子關係存在
【裁判全文】
臺灣士林地方法院民事判決
原      告  乙○○
                        樓
被      告  丙○○
            甲○○○
上列當事人間確認親子關係存在事件，本院於民國98年1 月19日
言詞辯論終結，判決如下：
    主  文
確認原告乙○○與被告丙○○、甲○○○間之親子關係存在。
訴訟費用由被告負擔。
    事實及理由
一、原告起訴主張：原告係被告丙○○、甲○○○所生，然出生
    時戶籍卻登記張朝煌（男，民國○○年○○月○ 日生，身分證統
    一編號：Ｚ000000000號，已於77年2 月24日死亡）為父親、
    張林阿鑾（女，民國○○年○ 月○○日生，身分證統一編號：Ｚ0
    00000000號，已於94年8 月5 日死亡）為母親，因與張朝煌
    、張林阿鑾間無血緣關係，惟戶籍登記有不實之情形，實已
    對原告之權利義務有所影響，致原告在私法上之地位有受侵
    害之危險，原告自得提起確認親子關係之訴，以除去及確認
    私法上身分地位不安之狀態，而被告丙○○、甲○○○為原
    告之親生父母，故原告提起本件訴訟有即受確認判決之法律
    上利益等語，並聲明：(1)確認原告與被告丙○○、被告甲○○○間之親子關係存在；(2)訴訟費用由被告負擔。
二、被告丙○○、甲○○○認諾原告之訴。
三、按確認法律關係之訴，非原告有即受確認判決之法律上利益
    者，不得提起之；確認證書真偽或為法律關係基礎事實存否
    之訴，亦同，民事訴訟法第247 條第1 項定有明文。又此所
    謂即受確認判決之法律上利益，係指因法律關係之存否不明
    確，致原告在私法上之地位有受侵害之危險，而此項危險得
    以對於被告之確認判決除去之者而言，故確認法律關係成立
    或不成立之訴，苟具備前開要件，即得謂有即受確認判決之
    法律上利益（最高法院42年度臺上字第1031號判例參照）。
    經查，本件原告主張雖其法律上生父為張朝煌、張林阿鑾，
    然原告與張朝煌、張林阿鑾間並無真實血緣關係存在，原告
    實為被告丙○○、甲○○○之親生子女，但因原告之戶籍資
    料現仍登記其父母為張朝煌、張林阿鑾，而非被告丙○○、
    甲○○○，兩造間因該親子關係所生之扶養、繼承等私法上
    權利存否即屬不明確，致原告在私法上之地位有受侵害之危
    險，而此項危險之狀態，得以確認判決除去之，原告提起本
    件訴訟顯具有確認之法律上利益，合先敘明。
四、次按關於認諾及訴訟上自認或不爭執事實之效力，於第589
    條否認子女之訴，不適用之，民事訴訟法第594 條定有明文
    。查本件被告丙○○、甲○○○雖到庭認諾原告之訴，惟確
    認親子關係存在或不存在之訴，請求法院確認之對象為身分
    關係，具有公益性質，不許當事人任意處分，故此類事件縱
    無明文，亦應類推適用民事訴訟法第594 條之法理，認關於
    認諾之效力，於該類事件不適用之，本院仍應調查其他證據
    以查明與事實是否相符。經查，原告主張之事實，已據提出
    戶籍謄本、馬偕醫院親子鑑定報告等件為證，觀諸前揭血緣
    鑑定報告書內容略以：「本次鑑定共測試1 項血型抗原，2
    項組織抗原和15項標記，均無法否定丙○○是乙○○的父親
    （如在非親子關係時應有99.9% 以上的機會某項抗原標記不
    合），基於和一般國人（在台灣）抗原標記頻率的比較，丙○○是乙○○父親之可能性為99.00000000%以上。」等語，
    有該醫院函附之親子鑑定報告書在卷可憑，復經證人即原告
    之兄張振成到庭證稱：「（問：原告從小到大是否有和你共
    同居住生活？）是，除了我結婚後搬出去，都是和我同住。
    （問：原告是否有和你叔叔和嬸嬸即張朝煌、張林阿鑾共同
    居住生活過？）從來沒有。（問：原告成年之前是否都是你
    父母親扶養？）是。」（見本院98年1 月19日言詞辯論筆錄
    ）等語，足認原告與被告丙○○、甲○○○間具有真實血緣
    關係，被告丙○○、甲○○○應為原告之親生父母，原告與
    戶籍登記上之父母即張朝煌、張林阿鑾間則無真實血緣關係
    存在乙節屬實，自堪信原告之主張為真正。從而，原告依民
    事訴訟法第247 條之規定提起本件確認親子關係之訴，請求
    確認原告與被告丙○○、甲○○○間之親子關係存在，為有
    理由，應予准許。
五、據上論結，本件原告之訴為有理由，依民事訴訟法第385 條
    第1 項前段、第78條、第85條第1 項前段，判決如主文。
中    華    民    國    98    年    2     月    9     日
                  家事法庭法  官  李昆霖
以上正本證明與原本無異。
如對本判決上訴，應於判決送達後20日之不變期間內，向本院提
出上訴狀。
中    華    民    國    98    年    2     月    9     日
                          書記官  羅郁文


司法院資訊處製作；財團法人民間司法改革基金會備份。
